【裁判字號】    97,重上更(三),66
【裁判日期】    971120
【裁判案由】    違反槍砲彈藥刀械管制條例等
【裁判全文】
臺灣高等法院高雄分院刑事判決    97年度重上更(三)字第66號
上  訴  人  臺灣高雄地方法院檢察署檢察官
上  訴  人
即  被  告  乙○○
選任辯護人  江雍正律師
            李汶哲律師
            蔡勝嘉律師
上列上訴人因被告違反槍砲彈藥刀械管制條例等案件，不服臺灣
高雄地方法院89年度重訴字第71號中華民國92年2 月14日第一審
判決（起訴案號：臺灣高雄地方法院檢察署89年度偵字第8184、
10709 、19086 、20729 、22998 號），提起上訴，經判決後，
由最高法院第3 次發回，本院判決如下：
    主  文
原判決關於乙○○部分撤銷。
乙○○未經許可持有手槍，免刑。扣案美國SMITH&WESSON廠製SW
9F型口徑9MM 制式半自動手槍壹把（槍枝管制編號0000000000）
及口徑9MM 制式半自動手槍子彈拾顆均沒收。
    事  實
一、乙○○於89年4 月10日上午1 時許，因受蔡瑞文邀約，乙○
    ○即偕同林振發至高雄市苓雅區○○○路361 號金蒂大舞廳
    2 樓K7包廂，與蔡瑞文等人飲酒同樂，同日上午2 時許，蔡
    瑞文文因故與林振發發生爭執，蔡瑞文即自身上取出其未經
    許可持有之美國SMITH&WESSON廠製SW9F型口徑9MM 制式半自
    動手槍1 把（槍枝管制編號0000000000，含可裝填17顆子彈
    容量之彈匣1 個及內裝填有口徑9MM 制式半自動手槍子彈14
    顆）發射子彈1 發射擊林振發左小腿成傷。乙○○見狀，為
    免事端擴大，旋出手奪取蔡瑞文持有之上開槍、彈（內剩13
    顆子彈），隨後持上開槍、彈（內剩13顆子彈）離開現場，
    並攜往高雄市○鎮區○○街66巷18號乙○○姊姊居住大樓1
    樓花圃內藏放，而未經許可持有上開手槍1 把及子彈13顆。
    嗣乙○○於同日陪同林振發前往製作警詢筆錄時，乙○○乃
    於犯罪未發覺前向警自承持有上開手槍1 把及子彈13顆，再
    於同日下午2 時50分許帶警起出上開手槍1 把及子彈13顆扣
    案而報繳。
二、案經高雄市政府警察局苓雅分局移送臺灣高雄地方法院檢察
    署檢察官偵查起訴。
    理  由
一、證據能力之說明：
    (一)內政部警政署刑事警察局鑑驗通知書固係被告以外之人於
      審判外之書面陳述，但該書面陳述係依檢察官囑託所為機
      關鑑定，屬刑事訴訟法第159 條第1 項規定之傳聞證據例
      外，自得為證據。
    (二)證人即司法警察甲○○於89年5 月19日偵查中以證人身分
      所為陳述，並未依法具結，依刑事訴訟法第158 條之3 規
      定，不得作為證據，自無證據能力。
二、訊據上訴人即被告乙○○（下稱被告）否認有未經許可持有
    槍、彈犯行，辯稱其係為免事端擴大，乃出手奪取蔡瑞文持
    有之上開槍、彈，又因其對高雄地區不熟，故將槍、彈棄置
    在其姊居住大樓附近，並無持有槍、彈之意等語。
三、經查：
    (一)被告於上開時、地自蔡瑞文手中奪取槍、彈後，攜往其姊
      居住大樓1 樓花圃內放置之事實，有手槍1 把、子彈13顆
      扣案可佐，並有起出手槍1 把、子彈13顆之現場照片附卷
      可稽 (見警1 卷第20～21頁），且被告亦陳述上情在卷 (
      見本院卷第76頁），核與上開證據相符，被告此部分之自
      白即堪信為真正。
    (二)又扣案手槍1 把及子彈13顆經送請內政部警政署刑事警察
      局鑑定結果，認扣案手槍1 把係美國SMITH&WESSON廠製SW
      9F型口徑9MM 制式半自動手槍（槍枝管制編號0000000000
      ），槍管內具5 條右旋來復線，機械性能良好，可擊發子
      彈，具有殺傷力，扣案子彈13顆均係口徑9MM 制式半自動
      手槍子彈，均具有殺傷力，亦有內政部警政署刑事警察局
      89 年4月18日刑鑑字第46773 號鑑驗通知書在卷足憑 (見
      偵1 卷第3 頁）。
    (三)被告固辯稱其係為免事端擴大，乃出手奪取蔡瑞文持有之
      上開槍、彈，又因其對高雄地區不熟，故將槍、彈棄置在
      其姊居住大樓附近，並無持有槍、彈之意等語。然未經許
      可不得持有具有殺傷力之手槍、子彈，乃社會一般常人均
      已知悉，被告自無不知之理。而林振發已遭蔡瑞文持扣案
      手槍及槍內所裝子彈擊傷，被告亦明知扣案槍、彈具有殺
      傷力。是被告於89年4 月10日上午2 時許奪取蔡瑞文持有
      之扣案槍、彈後，倘無意未經許可持有扣案槍、彈，本應
      送交警察機關處理始為正辦。但被告竟未送交警察機關處
      理，反而攜帶扣案槍、彈自高雄市苓雅區○○○路361 號
      金蒂大舞廳搭計程車至高雄市○鎮區○○街66巷18號其姊
      居住大樓1 樓花圃內放置，此經被告於本院陳述在卷 (見
      本院更三卷第106 頁），被告所為，顯與常情有違，已非
      無疑。再被告於本院前審亦陳述其係外地人，對高雄市區
      不熟，只知其姊住處，因想把扣案槍、彈放在知道的地方
      ，所以才將扣案槍、彈攜至其姊居住大樓1 樓花圃內放置
      等語 (見本院更一卷第232 頁），衡情，被告倘無未經許
      可持有扣案槍、彈之意，而欲將扣案槍、彈丟棄，被告大
      可隨意棄置任何地點，亦無專程搭車至其姊居住大樓而放
      置在1 樓花圃內，以便自己能確知放置地點之必要，且迄
      被告於89年4 月10日上午10時許第1 次製作警詢筆錄時，
      仍未陳述扣案槍、彈放置地點，此有被告警詢筆錄可參 (
      見警1 卷第1 頁正、反面），是被告奪取扣案槍、彈後，
      攜離現場而放置他處，即已破壞原持有人蔡瑞文既存之持
      有狀態，而迄至同日下午2 時50分許被告帶警取出扣案槍
      、彈前，亦無他人知悉扣案槍、彈所在，該期間內扣案槍
      、彈事實上均在被告實力支配管領之下，被告所辯並無未
      經許可持有扣案槍、彈之故意及行為，實難置信。
    綜上所述，被告未經許可持有具有殺傷力之手槍、子彈，事
    證明確，犯行以認定。
四、核被告所為，係犯槍砲彈藥刀械管制條例第7 條第4 項之未
    經許可持有手槍罪及同條例第12條第4 項之未經許可持有子
    彈罪。被告以一行為同時持有手槍及子彈，係一行為觸犯數
    罪名，為想像競合犯，應依刑法第55條規定從一重論以未經
    許可持有手槍罪。被告行為後，刑法第55條關於想像競合犯
    之規定，雖於94年1 月7 日修正公布，並自95年7 月1 日施
    行，但僅係科刑之限制，為法理之明文化，非屬法律之變更
    ，即無法律修正比較適用之問題（最高法院95年5 月23日95
    年第8 次刑事庭會議決議參照）。又被告於89年4 月10日陪
    同林振發前往製作警詢筆錄時，於其犯罪未被發覺前向警自
    承持有上開手槍1 把及子彈13顆，再於同日下午2 時50分許
    帶警起出上開手槍1 把及子彈13顆扣案而報繳，已經證人即
    司法警察甲○○於本院結證稱在被告帶同取出扣案槍、彈前
    ，並不知扣案槍、彈在何處等語 (見本院更三卷第97頁），
    至證人即司法警察甲○○於偵查中固曾陳述從錄影帶中有看
    到被告把槍藏在背上，被告才承認他把槍藏起來等語 (見偵
    1 卷第29頁反面），但司法警察甲○○於偵查中以證人身分
    為上開陳述時，並未依法具結，自無證據能力，已如前述，
    復參以金蒂大舞廳門口錄影翻拍照片所示，縱或被告影像出
    現鏡頭內，但究非被告取走蔡瑞文持槍之影像，亦無顯示被
    告持有扣案槍、彈之情，有金蒂大舞廳門口錄影翻拍照片可
    佐 (見警1 卷第17、18頁），且當場未在被告身上扣得槍枝
    ，亦無從確認被告有何攜帶槍枝之認定，是證人甲○○於本
    院具結後所為上開證述即可認為真正，另證人林振發於本院
    前審亦結證稱其由被告陪同前往製作警詢筆錄時，警察有觀
    看錄影帶，其與被告聽到警察說槍在哪裡，被告即向警表示
    知悉槍在何處及要帶警取槍等語 (見本院更一卷第164 頁）
    。是依上述，足見被告向司法警察陳述扣案槍、彈所在地點
    及帶同取出前，被告未經許可持有扣案槍、彈之行為尚未遭
    發覺，被告於犯行未發覺前向司法警察自首，並報繳其持有
    之槍、彈，至為明確，復衡諸被告於槍擊現場冒險奮力奪取
    行兇者蔡瑞文所持以人之扣案槍、彈，立即避免造成更大傷
    亡，事後自首及報繳持有之槍、彈，被告可非難性尚輕，乃
    依槍砲彈藥刀械管制條例第18條第1 項規定免除其刑。
五、原審以被告犯行事證明確，予以論罪科刑，固非無見。惟查
    ：(一)被告曾因公共危險案件，於89年間經臺灣嘉義地方法院
    判處有期徒刑4 月，於89年5 月31日易科罰金執行完畢，有
    臺灣高等法院被告前案紀錄表足憑，依法不得宣告緩刑，原
    審予以宣告緩刑，顯有違誤。(二)被告係於犯行未發覺前向司
    法警察自首，並報繳其持有之槍、彈，已如前述，原判決漏
    未審酌，亦有未當。被告上訴意旨，否認犯罪，雖無理由，
    檢察官上訴意旨，指摘原判決諭知被告緩刑不當，為有理由
    ，自應由本院撤銷改判，諭知被告免刑。扣案之手槍1 枝（
    槍枝管制編號0000000000）及口徑9MM 制式半自動手槍子彈
    10顆，均具有殺傷力，屬違禁物，應依刑法第38條第1 項第
    1 款之規定宣告沒收。至於鑑定而試射之子彈3 顆，因已擊
    發而不具有殺傷力，僅餘彈殼，已失去子彈之功能，自非違
    禁物，故不予宣告沒收。
五、原審其餘同案被告部分，均經本院前審判決確定，自不另論
    列，附此敘明。
據上論結，應依刑事訴訟法第369 條第1 項前段、第364 條、第
299 條第1 項前段，槍砲彈藥刀械管制條例第7 條第4 項、第12
條第4 項、第18條第1 項，刑法第11條前段、第55條、第38條第
1 項第1 款，判決如主文。
本案經檢察官郭振昌到庭執行職務。
中    華    民    國    97    年    11    月    20    日
                  刑事第八庭    審判長法  官   洪兆隆
                                      法  官   陳志銘
                                      法  官   郭玫利
以上正本證明與原本無異。
如不服本判決應於收受本判決後10日內向本院提出上訴書狀，其
未敘述上訴理由者，並得於提起上訴後10日內向本院補提理由書
狀（均須按他造當事人之人數附繕本）「切勿逕送上級法院」。
中    華    民    國    97    年    11    月    20    日
                                      書記官   楊茱宜
附錄本件判決論罪科刑法條
槍砲彈藥刀械管制條例第7條第4項：
未經許可，持有、寄藏或意圖販賣而陳列第1 項所列槍砲、彈藥
者，處5 年以上有期徒刑，併科新臺幣1 千萬元以下罰金。
槍砲彈藥刀械管制條例第12條第4項：
未經許可，持有、寄藏或意圖販賣而陳列子彈者，處5 年以下有
期徒刑，併科新臺幣300 萬元以下罰金。


司法院資訊處製作；財團法人民間司法改革基金會備份。
